【裁判字號】    92,訴,528
【裁判日期】    920711
【裁判案由】    毒品危害防制條例
【裁判全文】
臺灣彰化地方法院刑事判決                          九十二年度訴字第五二八號
    公  訴  人  臺灣彰化地方法院檢察署檢察官
    被      告  甲○○
    選任辯護人  龔正文律師
    被      告  戊○○
    指定辯護人  本院公設辯護人乙○○
右列被告因違反毒品危害防制條例案件，經檢察官提起公訴 (九十一年度偵字第二六
二一號、第三三九四號、第三三九五號)，本院判決如左：
    主  文
甲○○連續轉讓第貳級毒品，處有期徒刑壹年貳月，扣案之安非他命柒包（合計毛重
貳捌點陸公克，含包裝袋柒個）沒收銷燬之。
戊○○未經許可，寄藏子彈，累犯，處有期徒刑陸月，併科罰金新台幣壹萬貳仟元，
有期徒刑如易科罰金，罰金如易服勞役，均以佰元（即新台幣玖佰元）折算壹日。
扣案之八釐米改造子彈壹顆沒收。
甲○○被訴販賣第壹級毒品及持有子彈罪部分，戊○○被訴販賣第壹級與第貳級毒品
罪部分，均無罪。
    事  實
一、戊○○前於民國八十八年間，因違反毒品危害防制條例案件，經本院判處有期徒
    刑五月確定，於八十八年十二月十三日執行完畢（起訴書載為同年月十四日），
    仍不知悔改，其明知未經許可，不得持有子彈，竟於八十七年間，在其位於彰化
    縣鹿港鎮海埔里海埔巷二六號住處，受一名真實姓名、年籍不詳、綽號「阿雄」
    （已歿）之成年男子之託，為其寄藏八釐米之改造子彈一顆（係以玩具金屬彈殼
    加裝直徑八釐米之金屬彈頭組合而成）及改造貝瑞塔九０手槍一支（含彈匣）、
    改造貝瑞塔九０手槍半成品一支（含彈匣）、土造子彈七發、空彈殼十三個（除
    前開八釐米子彈一發具殺傷力外，其餘槍彈均無殺傷力）等物，其即將該等槍彈
    埋藏在其上開住所之地下，並於九十年十一月間，將該等槍彈啟出，改藏放在同
    縣、鎮○○里○○路一八三巷四五弄九號其向丙○○承租處之水塔。
二、甲○○明知安非他命業經政府公告為第二級毒品，不得轉讓與他人，然其竟基於
    概括犯意，於九十年十月底至十二月三十一日間，在其男友劉俊營向丙○○承租
    之上開處所，先後四次將其自真實年籍、姓名不詳、綽號「阿Ｐ」之成年男子處
    所購得之第二級毒品安非他命裝進由飲料罐製成之吸食器加熱吸食後，當丙○○
    向其索討時，任由丙○○將吸食器內的安非他命拿去吸食而轉讓（丙○○部分另
    經檢察官為不起訴處分）；其復承前之轉讓犯意，於九十一年四月間，在同縣員
    林鎮○○里○○路五一巷十一號十樓居所，以相同方法吸食安非他命後，當丁○○向其索討安非他命時，亦任由丁○○將所剩之安非他命取去施用而為轉讓。
三、嗣先於九十一年一月二日十三時許，為警持搜索票在彰化縣鹿港鎮○○里○○路
    一八三巷四五弄九號戊○○向丙○○租屋處搜索，而查獲第一級毒品海洛因九包
    （毛重共二九點八公克）、上開寄藏之八釐米之改造子彈一顆及改造貝瑞塔九０
    手槍一支（含彈匣）、改造貝瑞塔九０手槍半成品一支（含彈匣）、土造子彈七
    發、空彈殼十三個等物；其二人經斥回後，嗣又於九十一年四月十九日十一時三
    十分許，在其等另承租之彰化縣員林鎮○○路五一巷十一號十樓居所，為警持搜
    索票查獲第一級毒品海洛因六包（其中五包淨重共二十一點六九公克，一包淨重
    一點一五公克）、第二級毒品安非他命七包（其中一包毛重三點二公克、六包毛
    重二五點四公克）、注射針筒共十八支、挑棒七支、玻璃管三支、分裝塑膠袋一
    大包、電子磅秤等物，始知上情。
四、案經彰化縣警察局及彰化縣警察局員林分局報請臺灣彰化地方法院檢察署檢察官
    偵查起訴。
    理  由
壹、有罪部分
一、訊據被告戊○○，對其上開寄藏改造子彈之犯罪事實坦白承認，並有上開八釐米
    之改造子彈一顆扣案可相佐證，而該顆子彈，經送請刑事警察局鑑驗後，確認係
    以玩具金屬彈殼加裝八釐米金屬彈頭組合而成，可擊發，具有殺傷力等情，有刑
    事警察局九十一年三月四日出具之刑鑑字第０九一００二六五八三號鑑定報告一
    份在卷可參，被告戊○○寄藏子彈之犯行已堪認定。
二、又訊之被告甲○○固不否認確有於上述時、地，於施用安非他命後，經丙○○、
    丁○○索討下，任由丙○○、丁○○將其裝於吸食器內之安非他命拿去施用之事
    事實，惟其矢口否認有轉讓安非他命與丙○○、丁○○之犯行，辯稱：係丙○○
    、丁○○自行把安非他命拿去施用的，並非伊交付與其二人云云。惟查：被告以
    上述方式轉讓安非他命與丙○○及丁○○之犯罪事實，業據證人丙○○結證歷歷
    ，並有安非他命共七包扣案可相佐證；被告亦不否認其確有於吸食安非他命後，
    未把裝有安非他命之吸食器收拾好，而被丙○○、丁○○看到後，經其二人索討
    下，而任其二人把所剩之安非他命取去施用之事實，雖其否認有積極交付丙○○
    、丁○○之行為，然其明知丙○○、丁○○有施用安非他命之習性，且在其二人
    之索討下，仍故意讓丙○○二人撞見其正施用安非他命而任其等把安非他命取而
    施用，表面上雖未見甲○○有積極之交付行為，然事實上其多次默認丙○○二人
    把其安非他命取而施用，實仍未可排除其已有消極轉讓之故意與行為之成立。是
    被告甲○○轉讓安非他命之犯行亦足資認定，應與戊○○之寄藏子彈犯行併依法
    予以論科。
三、核被告甲○○所為，係犯毒品危害防制條例第八條第二項之轉讓第二級毒品罪；
    被告戊○○則係犯槍砲彈藥刀械管制條例第十二條第四項未經許可，寄藏子彈罪
    。公訴人依證人丙○○前於警訊及偵查中之指證，而起訴被告甲○○涉有販賣安
    非他命之犯嫌，固非無據，然訊之被告甲○○堅決否認有賣安非他命給丙○○，
    僅坦承有曾二次與丙○○合資購買安非他命，另有二次係替丙○○代買，並有五
    次任由丙○○、丁○○將其安非他命取去吸食等等，而證人丙○○後於本院審理
    時，亦改口否認其有向被告甲○○購買安非他命之事實，並證說其係拿錢給甲○○，請其代為購買安非他命等語（見本院九十二年五月十九日、二十六日、六月
    二日筆錄），則其之指證，已呈前後不一致之情形，又查被告甲○○第一次被查
    獲時，雖有扣得第一級毒品海洛因九包及上述改造子彈等物，然其中並無安非他
    命，更無其他販賣安非他命之相關工具，則縱證人丙○○前有證說曾向甲○○購
    買安非他命，惟此亦乏相當之佐證，而甲○○第二次被查獲時，固有扣得安非他
    命七包、挑棒七支、分裝袋一包及電子磅秤一台等物，然此與其是否於前次被查
    獲前，是否有販賣安非他命與丙○○之行為並不相關，且其辯稱係因自己也吸食
    安非他命成癮，故備有上述工具，買入安非他命以供自己施用，此查其先後二次
    被查獲時所採之尿液，經送鑑驗後均有安非他命類陽性反應之情形，其並因此為
    本院判處徒刑確定，有本院九十一年度訴字第六五一號刑事判決附卷可參，則其
    辯說買入安非他命係為供己施用之說詞，非完全不可採信，自難僅憑證人丙○○
    前後反覆之證詞，即採為不利於被告之認定，是公訴人前之舉證，尚不足以證明
    被告甲○○確有販賣安非他命之事實，且本院依法調查證據後，亦無法確信甲○○有販賣安非他命犯行之成立，然因甲○○與丙○○均一致陳稱甲○○有以前述
    方式轉讓安非他命與丙○○施用之事實，而販賣與轉讓安非他命之交付毒品的社
    會基本事實同一，僅有償與無償之別，是本院自得依法變更起訴法條，依轉讓第
    二級毒品之罪名續予審判；又公訴人因被告戊○○在其租處被查獲上開改造子彈
    一顆，而起訴戊○○持有子彈，亦屬有據，然戊○○與本院審理時，業坦承其係
    代綽號「阿雄」之人寄藏該顆子彈之事實，與原起訴持有子彈之情節顯有出入，
    惟持有與寄藏之社會基本事實亦屬同一，本院自應依法變更起訴法條而併予審判
    。被告甲○○先後多次轉讓第二級毒品犯行，時間緊接，所犯係犯罪構成要件相
    同，顯係基於概括犯意為之，應依連續犯之規定論以一罪，並依法加重其刑。又
    被告戊○○於前述時間，因犯該等罪名判獲有期徒刑確定而執行完畢，有台灣彰
    化地方法院檢察署刑案資料查註紀錄表附卷可參，其於有期徒刑執行後，五年內
    再犯本件有期徒刑以上之罪，為累犯，亦應依法加重其刑。爰分別審酌被告二人
    犯罪之動機、目的、方法、手段，其二人均有犯罪記錄，品行不佳，竟又分別轉
    讓毒品供他人吸食及寄藏子彈，其等之行為已破壞社會安全秩序，所生危害不輕
    ，暨其二人犯後之態度等一切情狀，分別量處如主文所示之刑，戊○○部分並依
    法論知易科罰金及易服勞役之折算標準，以示懲儆。扣案之上開改造子彈係違禁
    物，應併依法宣告沒收，而安非他命共七包係屬毒品，則另併依法宣告沒收銷燬
    之。至所扣之第一級毒品海洛因共十五包（毛重共二九點八公克）、注射針筒共
    十八支、挑棒七支、玻璃管三支、分裝塑膠袋一大包、電子磅秤、上開改造貝瑞
    塔九０手槍一支（含彈匣）、改造貝瑞塔九０手槍半成品一支（含彈匣）、土造
    子彈七發、空彈殼十三個等物，毒品部分因與本案轉讓安非他命犯行無涉，改造
    槍彈部分則因驗無可擊發或無殺傷力，又非屬違禁物，均不併予宣告沒收，附此
    敘明。另被告甲○○代丙○○購買安非他命之行為，是否另涉有幫助施用第二級
    毒品等犯嫌，非在起訴之列，應退由檢察官另為適法之處理。
貳、無罪部分
一、公訴意旨另以：被告甲○○與戊○○於上述時、地，有共同販賣海洛因與安非他
    命之行為，且上開查獲之子彈，係甲○○與戊○○共同持有，因認被告甲○○、
    戊○○另涉犯毒品危害防制條例第四條第一項之販賣第一級毒品罪，戊○○另涉
    犯同條例第四條第二項之販賣第二級毒品罪，甲○○則又犯槍砲彈藥刀械管制條
    例第十二條第四項之持有子彈罪等等。
二、公訴人認被告甲○○二人共同涉犯上開犯嫌，無非係以其二人係屬男女朋友關係
    ，同居一處，且其等確有在同居所被查獲上開毒品、器具及子彈之事實，而甲○○之前並無正當工作，理無力購買大批毒品等等，為其認定之依據。然訊之被告
    二人均堅決否認涉有上開犯嫌，除一致辯說並無販賣毒品之行為外，甲○○另辯
    稱：伊未見過扣案之子彈，該子彈並非伊所持有等語；戊○○則辯說：扣案之毒
    品器具均非伊所有等等。
三、按犯罪事實應依證據認定之，無證據不得推定其犯罪事實，又不能證明被告犯罪
    者，應諭知無罪之判決，此於刑事訴訟法第一百五十四條及同法第三百零一條第
    一項分別定有明文。
四、被告甲○○部分：經查上開扣案之子彈，係同案被告戊○○替友人所寄藏，此經
    戊○○於本院供述詳細，雖該子彈係在被告二人同居之處所所查獲，然仍未可僅
    以甲○○有與戊○○同居之事實，即推論甲○○必有與戊○○共同持有該顆改造
    子彈。又被告甲○○並否認上開被查扣之海洛因及器具均係其所有之事實，僅辯
    說海洛因係供其本人施用等語，此對照其被查獲時，確被驗有海洛因之陽性反應
    ，其並因此而經本院判處徒刑確定（參見卷附前述判決），足見其辯解非無可信
    ，則公訴人僅憑被告甲○○有被查獲持有大批海洛因及相關器具，並佐以甲○○
    當時並無正當收入等情而推認甲○○必要販賣海洛因之情形，在欠缺查明甲○○
    究有販賣海洛因與何人之基本事實下，實亦無從確定其必有販賣海洛因之犯行。
五、被告戊○○部分：又查戊○○雖不否認前開二次被查獲之地點，均係其所承租，
    然其堅決否認有與甲○○共同販賣海洛因及安非他命，而觀公訴人所舉之證據中
    ，亦乏戊○○確有涉案之積極事證，縱證人丙○○曾證說有向同案被告甲○○購
    買或請甲○○代其購買安非他命之事實，然其證詞中，從未提及戊○○亦有涉及
    此部分之犯行，是亦不能僅以戊○○有與甲○○同居之事實，即貿然推認戊○○
    必與甲○○共同販賣毒品。
六、是公訴人此部分之起訴，顯欠缺相關之證據來加以證明，而本院亦查無被告二人
    涉及此部分犯嫌之積極佐證，則依前揭規定，被告二人此部分之犯嫌，均應另諭
    知無罪之判決。
據上論斷，應依刑事訴訟法第二百九十九條第一項前段、第三百條、第三百零一條第
一項，毒品危害防制條例第八條第二項、第十八條第一項前段、槍砲彈藥刀械管制條
例第十二條第四項，刑法第十一條前段、第五十六條、第四十七條、第四十一條第一
項前段、第四十二條第二項前段、第三十八條第一項第一款、罰金罰鍰提高標準條例
第二條、現行法規所定貨幣單位折算新台幣條例第二條，判決如主文。
本案經檢察官廖曉萍到庭執行職務。
中      華      民      國      九十二      年      七      月  十一    日
                                臺灣彰化地方法院刑事第一庭
                                    法      官  葛永輝
右正本證明與原本無異。
如不服本判決，應於判決送達後十日內向本院提出上訴狀( 須附繕本 )。
                                    法院書記官  施惠卿
中      華      民      國      九十二      年      七      月    八    日


司法院資訊處製作；財團法人民間司法改革基金會備份。
